臺北高等行政法院簡易判決　　　　　　　　　　　　　九十年度簡字第四九六七號
原　　　告　甲○○
被　　　告　臺北市政府
代　表　人　乙○○（市長）
右當事人間因食品衛生管理法事件，原告不服行政院衛生署中華民國九十年一月十八
日衛署訴字第○九○○○○五三○一號訴願決定，提起行政訴訟。本院判決如左：
  主　  文
原告之訴駁回。
訴訟費用由原告負擔。
  事    實
一、事實概要：
  Ａ、原告在臺北市○○區○○路六十七號經營「董月花奶舖」，其製售之「冰紅茶
      加冰塊」食品，經被告所屬衛生局人員於民國（下同）八十九年七月二十日第
      一次抽驗，發現「大腸桿菌群最確數大於1.1*10^3MPN/ml、生菌數
      3.0*10^5CFU/ml」，與中央主管機關衛生署公告之衛生標準不符，被告所屬衛
      生局乃通知原告將進行複檢，並由萬華區衛生所於八十九年八月十八日至原告
      營業處所檢查，發現有垃圾桶未加蓋，從業人員手部不潔等不合格項目。經限
      期命原告改善後，被告所屬衛生局復於同年九月十五日進行複驗，檢出抽驗每
      毫升中生菌數4.0×10^5CFU/ml，仍不符公告之衛生標準，乃認原告有違反食
      品衛生管理法第十條規定及第三十三條第一款規定，於八十九年十月二十六日
      以府衛七字第八九０九八四八八００號函所為之處分，依同法第三十三條第一
      項規定處原告新台幣（下同）參萬元整罰鍰。
  Ｂ、原告不服，於八十九年十一月二十二日向行政院衛生署提起訴願，經行政院衛
      生署以九十年一月十八日衛生署訴字第○九○○○○五三○一號訴願決定書決
      定訴願駁回，原告仍不甘服，遂提起本件行政訴訟。
  Ｃ、本案相關之法令：
    １、食品衛生管理法第十條
          販賣之食品、食品用洗潔劑及其器具、容器或包裝、應符合衛生安全及品
        質之標準；其標準，由中央主管機關定之。
    ２、食品衛生管理法第三十三條第一款規定：
          有下列行為之一者，處新台幣三萬元以上十五萬元以下罰鍰；一年內再次
        違反者，並得吊銷其營業或工廠登記證照：
          一、違反第十條規定經通知限期改善而不改善者。
          二、‧‧‧
    ３、行政院衛生署八十一年八月二十六日衛署食字第八一四三六三五號修正公告
        ：
        冰類及飲料類衛生標準：．．．四、細菌限量『冰類：二刨冰、冰棒、冰
        磚及其他類似製品：含有咖啡、可可、穀物、紅豆、綠豆、花生或其他植物
        性原料者。每公撮（克）中生菌數（融解水一○○、○○○以下）』。
二、兩造之聲明：
  Ａ、原告部分：求為判決撤銷原處分。
  Ｂ、被告部分：求為判決駁回原告之訴。
三、兩造關於原處分違法之主張：
  Ａ、原告部分：
    １、原告經被告所屬衛生局輔導改善，但仍不符檢驗標準，被告亦未告知具體改
        進方法，使原告產品之單位生菌數達到標準，即使被告再次罰鍰亦不能使原
        告達到衛生標準，原告實難甘服。
    ２、原告既遵照指示換置新購器材等，力圖改善合格，然卻被指為從業人員手部
        不潔、未穿戴工作衣帽、未注意個人衛生，擦拭用抹布未洗滌乾淨及未經消
        毒等不合格項目，實屬「欲加之罪何患無詞」，被告理由過份牽強，原告無
        從改善產品品質達到合格的衛生標準。
    ３、主管機關亦應舉辦短期講習等活動，使食品製造從業人員能瞭解如何在食品
        產製過程中做好品質管控，而非動輒以罰鍰處罰。
  Ｂ、被告部分：
    １、按食品衛生管理法第十條之規定，原告從事食品製造業，有責任提供符合中
        央主管機關所訂之衛生安全及品質標準產品予消費者，豈能以更換新購置器
        材即為改善之認定。衛生單位的輔導，僅有促使業者改善，產品品質管控係
        業者應有的責任，豈可以經衛生單位輔導、換置購新器材等而推諉責任。
    ２、又被告衛生局並於八十九年九月十五日再行抽驗其製售之「冰紅茶加冰塊」
        ，經檢驗結果與規定不符，核有違反食品衛生管理法第十條規定，爰依同法
        第三十三條規定處原告罰鍰參萬元，並無不當。
  理    由
一、本件爭執之要點：
  Ａ、原告從事冰品飲料之產製營業，因其所生產之「冰紅茶加冰塊」，經被告所屬
      衛生局人員查驗發現其所含生菌數超過行政院衛生署所定標準，經該局限期改
      善，複檢結果該產品生菌數仍超出標準，被告乃依據食品衛生管理法第十條規
      定，依同法第三十三條規定處原告罰鍰參萬元。
  Ｂ、原告不服，謂被告除罰鍰外，並無具體指明改善（降低）飲料生菌數之方法，
      原告徒受罰鍰，更無所適從，而難以甘服；又被告更應舉辦講習活動，協助食
      品製造從業人員做好產品品管控制。
二、本院之判斷：
  Ａ、首先本院認為，綜觀原告起訴意旨，原告對其產製之冰品飲料「冰紅茶加冰塊
      」之生菌數超過主管機關行政院衛生署所訂標準之事實並不爭執，因此本案應
      予檢討的是，至被告所屬衛生局人員至原告營業所複檢時，原告對於產品所含
      生菌數仍超過標準之違章事實，主觀上是否有過失。
  Ｂ、鑒於原告對其所產製飲品之衛生品質，本即負有監督控制以免違反衛生管制標
      準之義務，因此諸此實現義務（達到衛生標準）方法所需之投資或成本，本即
      原告經營冰品飲料業務所必須，而且原告亦非客觀上不可能達到前述衛生標準
      （即並非無期待可能性），而原告卻未改善其產品品質，以致經被告所屬衛生
      局限期改善後，檢驗結果仍未達前揭衛生標準，當可推知原告主觀上對於違爭
      違章行為，乃屬於「應注意、能注意而未注意」之情形，而為有過失。至原告
      主張，其已更換新購置器材，徵諸前述本件行政罰中過失之認定，尚不足以認
      定原告已盡必要之注意及防止義務，而無從解免其過失責任，在此一併敘明。
  Ｃ、職此，被告根據上述違章事實，依食品衛生管理法十條及第三十三條第一款，
      並無違誤，訴願決定遞予維持，洵屬正確。
  Ｄ、至於原告主張被告及其他相關政府機關應提供正確充足之資訊，以俾原告產製
      符合衛生標準之冰品飲料，或舉行相關講習活動，以協助食品製造從業人員做
      好產品品質控制，以符處罰目的云云。本院認為，諸此原告主張事項係屬行政
      機關履行行政任務、實現行政目的時可能採取的方法之一，其與原告產品不符
      衛生標準而受處罰之間並無關聯；又基於行政權具有規劃衡量各方面利益需求
      ，以使有限資源做最有效分配之本質，行政機關關於上述行政任務之達成具有
      相當的自主決定權限，特定人民就此並無具體權利可資主張，因此原告主張毋
      寧僅類似於公益事項之陳情或請願，並不符合行政訴訟以權利救濟為目的，故
      就此本院並無判斷之必要。
三、綜上所述，原處分所為之罰鍰決定於法並無不合，訴願決定予以維持亦無違誤，
    原告訴請撤銷，於法無據，應予駁回。
據上論結，本件原告之訴為無理由，爰依行政訴訟法第二百三十六條、第九十八條第
三項前段，判決如主文。
中　　華　　民　　國　　　九十一　　年　　　五　　　　月　　　二　　　　日
                                  臺北高等行政法院  第五庭
      　　　　　　　　　　　　　　　　　　　　      法　官　帥嘉寶
右為正本係照原本作成。
本件以訴訟事件所涉及之法律見解具有原則性者為限，始得於本判決送達後二十日
內向本院提出上訴狀並表明上訴理由，如已於本判決宣示後送達前提起上訴者，應
於判決送達後二十日內補具上訴理由（均按他造人數附繕本），且經最高行政法院
許可後方得上訴。
中　　華　　民　　國　　　九十一　　年　　　五　　　　月　　　二　　　　日
                                                    書記官  林麗美
